【裁判字號】    89,訴,3124
【裁判日期】    891130
【裁判案由】    清償借款
【裁判全文】
臺灣臺中地方法院民事判決  八十九年度訴字第三一二四號
    原      告  華僑商業銀行股份有限公司
    法定代理人  丁○○
    訴訟代理人  丙○○
    被      告  甲○○
                乙○○
右當事人間請求清償借款事件，本院判決如左：
    主      文
被告應連帶給付原告新台幣貳佰拾萬元，及自民國八十五年七月二十九日起至清償
日止，按年息百分之九‧八計算之利息，並自民國八十五年八月三十日起至清償日止
，在六個月以內者，按上開利率百分之十，在六個月以上者，按上開利率百分之二十
計付違約金。
訴訟費用由被告連帶負擔。
    事      實
甲、原告方面：
  一、聲明：如主文所示。
  二、陳述：
    （一）原告業於民國八十六年九月三十日概括承受原保證責任北港信用合作社。
    （二）訴外人即借款人吳蔡玉女不幸歿於八十五年十一月二日，其子女即繼承人
          乙○○、吳服從、吳金木、甲○○（另吳敏郎已歿、絕嗣）未向被繼承人
          戶籍地法院申請限定繼承或拋棄繼承，依法應繼受其債務，共負連帶清償
          之責，惟因繼承人吳服從、吳金木部分，經原告聲請發支付命令，業經確
          定，而被告乙○○、甲○○部分，對於支付命令提出異議，乃以支付命令
          之聲請視為起訴，請求被告乙○○、甲○○負連帶清償之責。
    （三）訴外人即借款人吳蔡玉女於八十三年六月二十八日邀被告吳金木、乙○○
          為連帶保證人，向原告借款新台幣（下同）二百三十萬元，約定到期日為
          九０年六月二十八日，借款利息按當時基本利率為百分之八‧八五加百分
          之一‧一五計算，每月還息到期還本，逾期償付本息時除按原訂利率支付
          遲延利息外，逾期六個月以內者按上開利率之一成，逾期六個月以上者按
          上開利率之二成加付違約金，簽有借據、約定書為憑。
    （四）詎被告利息僅繳至八十五年七月二十八日，尚積欠原告本金二百三十萬元
          及自八十五年七月二十九日起至清償日止，按年息百分之九‧八計算之利
          息暨自八十五年八月三十日起至清償日止，其逾期在六個月以內者，按上
          開利率百分之十，超過六個月以上者，按上開利率百分之二十計付之違約
          金未償，經原告多次催討均置之不理，依約定書第五條規定，立約人對貴
          社所負之一切債務，如未依約清償本金或利息者，無須事先通知或催告，
          視為全部到期，被告應即償還全部債務。
    （五）被告乙○○及訴外人吳金木既為連帶保證人，自應負連帶清償之責，又被
          告甲○○及訴外人吳服從為借款人吳蔡玉女之繼承人，未為限定繼承或拋
          棄繼承，對於被繼承人吳蔡玉女之債務，自應繼受。
  三、證據：提出財政部八十六年九月二日台財融第八六六四二六二０號函影本一份
            、繼承系統表一份、臺灣雲林地方法院八十八年四月十九日雲院洋民忠
            決字第五四三九號函影本一份、擔保放款借據影本一份、保證責任雲林
            縣北港信用合作社授信約定書影本三份、帳卡影本二份等物。
乙、被告甲○○方面：
  一、聲明：原告之訴駁回。
  二、陳述：被告係出嫁之女兒，對於母親之借貸債務並不清楚。
丙、被告乙○○方面：
  一、聲明：原告之訴駁回。
  二、陳述：系爭借款確係被告之母親所借貸，但貸得款項均交由三弟吳金木使用，
            被告係擔任連帶保證人之身分，被告業經提供不動產設定抵押，供為抵
            償，原告自無再行扣押被告甲○○之不動產之理。
    理      由
一、本件原告起訴主張：訴外人吳蔡玉女於八十三年六月二十八日，邀訴外人吳金木
    及被告乙○○，向原告借款二百三十萬元，約定到期日為九０年六月二十八日，
    利息按當時基本利率百分之八‧八五加百分之一‧一五計算，每月還息到期還本
    ，逾期償付本息時除按原訂利率支付遲延利息外，逾期六個月以內者按上開利率
    之一成，逾期六個月以上者按上開利率之二成加付違約金，詎訴外人吳蔡玉女僅
    繳息至八十五年七月二十八日，尚積欠原告本金二百三十萬元及自八十五年七月
    二十九日起至清償日止，按年息百分之九‧八計算之利息暨自八十五年八月三十
    日起至清償日止，其逾期在六個月以內者，按上開利率百分之十，超過六個月以
    上者，按上開利率百分之二十計付之違約金未償，經原告多次催討均置之不理，
    依約定書第五條之規定，借款人吳蔡玉女未依約清償本金或利息，前開債務視為
    全部到期，被告應即償還，嗣因吳蔡玉女於八十五年十一月二日過世，其繼承人
    即被告乙○○、訴外人吳服從、吳金木、被告甲○○、訴外人吳敏郎（已歿、無
    嗣）自應依繼承之法理，承受前開債務，負連帶清償之責。被告甲○○則以被告
    係出嫁之女兒，對於娘家借貸之事不清楚等語，資以為辯。被告乙○○則以對於
    系爭借款債務，確係以母親名義所借，貸得款項交由三弟吳金木使用，被告擔任
    連帶保證人，被告業經以不動產設定抵押供為抵償，原告自無扣押其妹即被告甲
    ○○名下不動產之理等語，資以為辯。
二、原告主張訴外人吳蔡玉女於八十三年六月二十八日，以被告乙○○及訴外人吳金
    木為連帶保證人，向原告借款二百三十萬元並約定利息、違約金，嗣於八十五年
    七月二十八日，吳蔡玉女未經依約按期繳息，八十五年十一月二日吳蔡玉女過世
    ，被告乙○○、甲○○及訴外人吳服從、吳金木為繼承人，被告乙○○亦為連帶
    保證人，自應連帶負連帶清償之責等情，業經提出財政部八十六年九月二日台財
    融第八六六四二六二０號函影本一份、繼承系統表一份、臺灣雲林地方法院八十
    八年四月十九日雲院洋民忠決字第五四三九號函影本一份、擔保放款借據影本一
    份、保證責任雲林縣北港信用合作社授信約定書影本三份、帳卡影本二份等物為
    證，被告乙○○亦不爭執，自堪信為真實。被告甲○○雖辯稱：被告係出嫁之女
    兒，對於娘家之債務不清楚等語；被告乙○○亦辯稱：被告業經提供不動產設定
    抵押，供原告拍賣抵償，原告自無再行查扣被告甲○○名下動產之理等語。惟查
    ：被告甲○○為吳蔡玉女之長女，屬於民法第一千一百三十八條第一款之第一順
    位繼承人，被告甲○○既未於法定期間內向法院聲請為限定繼承或拋棄繼承，自
    應依民法第一千一百四十八條、第一千一百五十三條第一項之規定，承受繼承人
    吳蔡玉女之債務，並與全體繼承人負連帶清償責任；又被告乙○○為連帶保證人
    縱有提供不動產供原告設定抵押權以抵償債務，然被告甲○○為合法之繼承人，
    對於吳蔡玉女之債務負有連帶清償之責，則原告對於依繼承法規定負有連帶清償
    責任之被告甲○○名下所有之不動產為假扣押之行為，以保全自己債權合法受償
    ，係屬行使權利之行為，並無違誤之處，亦與被告所負之清償責任無涉。是以，
    原告主張被告乙○○、甲○○應依連帶保證契約及繼承之法律關係，負連帶清償
    之責，應堪認定，被告所辯，尚難為阻卻清償責任之事由。
三、從而，原告依連帶保證契約及繼承之法律關係，請求被告連帶給付新台幣貳佰
    拾萬元，及自八十五年七月二十九日起至清償日止，按年息百分之九‧八計算之
    利息，並自八十五年八月三十日起至清償日止，在六個月以內者，按上開利率百
    分之十，在六個月以上者，按上開利率百分之二十計付違約金，為有理由，應予
    准許。
四、據上論結，本件原告之訴為有理由，依民事訴訟法第八十五條第二項，判決如主
    文。
中      華      民      國    八十九    年     十一     月     三十     日
                              臺灣臺中地方法院民事第一庭
                                  法    官   巫  淑  芳
右為正本係照原本作成
如對本判決上訴，須於判決送達後廿日內向本院提出上訴狀
中      華      民      國    八十九    年     十二     月       一     日
                                  法院書記官


司法院資訊處製作；財團法人民間司法改革基金會備份。
